【裁判字號】    89,台上,2069
【裁判日期】    890420
【裁判案由】    殺人未遂案件
【裁判全文】
最高法院刑事判決                              八十九年度台上字第二○六九號
    上  訴  人  乙○○  男
                甲○○  男
右上訴人等因殺人未遂案件，不服台灣高等法院高雄分院中華民國八十七年二月三日
第二審判決（八十六年度上訴字第一一○五號，起訴案號：台灣高雄地方法院檢察署
八十四年度偵字第二二八二九號），提起上訴，本院判決如左：
    主  文
原判決撤銷，發回台灣高等法院高雄分院。
    理  由
本件原判決認上訴人乙○○犯共同連續殺人未遂及共同未經許可無故持有改造手槍罪
，依牽連犯之規定，從一重論處共同連續殺人未遂罪刑；認上訴人甲○○犯幫助共同
連續殺人未遂及幫助未經許可無故持有改造手槍罪，依牽連犯之規定，從一重論處幫
助共同連續殺人未遂罪刑，固非無見。惟查：(一)按連續犯之所謂出於概括犯意，必須
其多次犯罪行為，自始均在一個預定犯罪計畫以內，出於主觀上始終同一犯意之進行
，若中途另有新犯意發生，縱所犯為同一罪名，究非連續其初發之意思，即不能成立
連續犯。依原判決認定之事實，上訴人乙○○係因不滿被害人董永政，計畫施以報復
，而夥同綽號「阿發」等不詳姓名之人，基於共同殺人之犯意，由具有幫助其犯罪之
故意之上訴人甲○○引導，前往找尋董永政，抵達董永政經常逗留之檳榔攤後，「阿
發」持交一把具有殺傷力之改造手槍予乙○○，經乙○○指認董永政之後，由「阿發
」等人持刀砍殺董永政，嗣乙○○見另被害人林昌融自隔壁屋內走出，欲搭救董永政
，乙○○始又基於殺人之故意以手持之改造手槍射擊林昌融一槍等情。如果無訛，則
上訴人乙○○射殺林昌融未遂部分，應非在其原定之犯罪計畫以內，而係其於犯罪現
場，因見林昌融突然前來欲搭救董永政，始又萌生殺害林昌融之新犯意。揆諸首開說
明，依原判決認定之事實，上訴人乙○○先後二次殺人未遂之犯行，自不能認係連續
犯，原判決論以連續犯，非無適用法則不當之違背法令。(二)又按科刑之判決書應先認
定事實，然後於理由內明其認定犯罪所憑之證據，方足以資論罪科刑。本件原判決
就上訴人甲○○犯罪部分，於事實欄內僅認定上訴人乙○○因計畫報復董永政而擬予
以殺害，上訴人甲○○知情竟基於幫助其殺害董永政之故意，引導乙○○及綽號「阿
發」等人前往找尋董永政，於抵達董永政經常逗留之檳榔攤後，甲○○即至對面路邊
觀看等候等情。如果無訛，則關於上訴人等抵達犯罪現場後，由綽號「阿發」者交付
一把改迼手槍予乙○○，及乙○○嗣後因見林昌融前來搭救董永政，復以該改造手槍
射擊林昌融部分，上訴人甲○○是否亦有幫助乙○○無故持有改造手槍及殺害林昌融
之犯意﹖此部分甲○○究係提供乙○○及綽號「阿發」等人如何之助力﹖原判決既未
於事實欄內為具體之認定，理由內亦未述其憑以論斷之證據及理由，遽論甲○○以
幫助連續殺人未遂及幫助無故持有改造手槍罪，難謂適法。(三)依有利於上訴人等之行
為時法即修正前槍彈藥刀械管制條例第十三條之一規定：「犯本條例之罪，其他法
律有較重處罰之規定者，從其規定。」本件原判決於理由內既明上訴人乙○○無故
持有改造手槍與殺人未遂罪之間，有方法結果之牽連關係云云，則依此說明，乙○○
持有上開具有殺傷力之改造手槍，顯係意圖供犯殺人未遂罪之用，而與刑法第一百八
十七條之犯罪構成要件相當，且刑法第一百八十七條之法定刑較修正前槍彈藥刀械
管制條例第十條第三項為重，此部分自應適用刑法第一百八十七條論罪方為適法，乃
原判決竟依修正前槍彈藥刀械管制條例第十條第三項論擬，併有可議。以上或為本
院依職權得調查之事項，或為上訴意旨所指摘，應認原判決有發回更審之原因。
據上論結，應依刑事訴訟法第三百九十七條、第四百零一條，判決如主文。
中      華      民      國    八十九    年      四      月     二十     日
                              最高法院刑事第四庭
                                  審判長法官  黃  劍  青
                                        法官  劉  敬  一
                                        法官  林  增  福
                                        法官  楊  商  江
                                        法官  邵  燕  玲
      右正本證明與原本無異
                                              書  記  官
中      華      民      國    八十九    年      四      月    二十七    日
                                                                      ：


司法院資訊處製作；財團法人民間司法改革基金會備份。
